【裁判字號】    97,訴,56
【裁判日期】    970507
【裁判案由】    違反槍砲彈藥刀械管制條例
【裁判全文】
臺灣苗栗地方法院刑事判決                97年度訴字第56號
公  訴  人  臺灣苗栗地方法院檢察署檢察官
被      告  丙○○
上列被告因違反槍砲彈藥刀械管制條例案件，經檢察官提起公訴
（96年度偵續字第29號），本院判決如下：
    主  文
丙○○無罪。
    理  由
壹、公訴要旨：
一、公訴事實：
    被告丙○○曾因違反麻醉藥品管制條例案件，經法院判處有
    期徒刑7 月確定，甫於民國（下同）88年3 月9 日執行完畢
    ，猶不知悔改。被告於92年3 月10日因混合痔，前往苗栗縣
    苗栗市○○路1367號之協和醫院進行內外痔完全切除手術，
    於手術後並在該院613 號房內休養，其明知可發射子彈具有
    殺傷力之槍枝，係槍砲彈藥刀械管制條例所列管之槍枝，未
    經主管機關許可，不得寄藏。然92年3 月14日凌晨3 時許，
    其友人甲○○（原名袁國順，所涉違反槍砲彈藥刀械管制條
    例案件由本院另案審理中）偕同乙○○前往協和醫院613 號
    房探視被告，甲○○並將其持有之皮包（內含具有殺傷力之
    掌心雷手槍1 枝【槍枝管制編號：0000000000】、不具殺傷
    力之子彈5 顆及現金新臺幣21萬8 千元）1 個交付知情之被
    告保管，被告明知前開皮包內藏有上揭掌心雷手槍1 枝等物
    ，竟未經許可，允而受託保管之，並寄藏在前開613 號房內
    之置物櫃，甲○○隨即於同日上午8 、9 時許離開。迨於同
    日中午1 時許，為警據報前往協和醫院613 號房內，並徵得
    被告同意搜索，當場查獲具有殺傷力之掌心雷手槍1 枝、不
    具殺傷力之子彈5 顆及現金21萬8 千元。
二、起訴罪名：
    修正前槍砲彈藥刀械管制條例第11條第4 項之寄藏可發射子
    彈具有殺傷力槍枝罪嫌。
三、檢察官之舉證：
（一）被告於警詢、偵訊之供述：甲○○於92年3 月14日凌晨3
      時許至病房內看我，並對我說要與朋友去台中，就把皮包
      （內含槍、彈及現金）1 個、自小客車鑰匙放在我病房內
      離去，所以我確認上述物品是甲○○所有之事實。
（二）證人乙○○於警詢、偵訊之證述：當晚偕同甲○○前往醫
      院探視被告，是伊替甲○○將裝有槍彈之皮包背至病房內
      之事實。
（三）證人甲○○於警詢、偵訊之證述：當日確實有前往醫院探
      視被告之事實。
（四）證人劉文兆、徐李清即苗栗縣警察局刑事警察大隊偵查員
      於偵訊之證述：本件查獲過程。
（五）扣案具有殺傷力之掌心雷手槍1 枝【槍枝管制編號：0000
      000000 】、不具殺傷力之子彈5 顆及現金21萬8 千元。
（六）內政部警政署刑事警察局槍彈鑑定書1 份：扣案之掌心雷
      手槍確具有殺傷力。
（七）協和醫院出具診斷證明書1 份：被告係因混合痔前往該院
      開刀之事實。
貳、本院之判斷：
一、法律依據：
（一）刑事訴訟法第154 條第1 、2 項分別規定：被告未經審判
      證明有罪確定前，推定其為無罪；犯罪事實應依證據認定
      之，無證據不得認定犯罪事實。
（二）刑事訴訟法第301 條第1 項規定：不能證明被告犯罪，應
      諭知無罪之判決。
（三）最高法院76年台上字第4986號判例指出：認定犯罪事實所
      憑之證據，雖不以直接證據為限，間接證據亦包括在內；
      然而無論直接或間接證據，其為訴訟上之證明，須於通常
      一般之人均不致有所懷疑，而得確信其為真實之程度者，
      始得據為有罪之認定，倘其證明尚未達到此一程度，而有
      合理之懷疑存在，無從為有罪之確信時，自得為無罪之判
      決。
（四）最高法院92年台上字第128 號判例指出：刑事訴訟法第16
      1 條已於91年2 月8 日修正公布，其第1 項規定，檢察官
      就被告犯罪事實，應負舉證責任，並指出證明之方法。因
      此，檢察官對於起訴之犯罪事實，應負提出證據及說服之
      實質舉證責任。倘其所提出之證據，不足為被告有罪之積
      極證明，或其指出證明之方法，無從說服法院以形成被告
      有罪之心證，基於無罪推定之原則，自應為被告無罪判決
      之諭知。
二、關於證據能力部分之說明：
（一）按被告以外之人於審判外之言詞或書面陳述，雖不符刑事
      訴訟法第159 條之1 至第159 條之4 之規定，然經當事人
      於審判程序同意作為證據，法院審酌該言詞或書面陳述作
      成時之情況，認為適當者，亦得為證據，刑事訴訟法第15
      9 之5 第1 項定有明文；當事人、代理人或辯護人於法院
      調查證據時，知有刑事訴訟法第159 條第1 項不得為證據
      之情形，而未於言詞辯論終結前聲明異議者，視為有前項
      之同意，同法條第2 項定有明文。
（二）本件證人乙○○、甲○○於警詢時之供述，均係被告以外
      之人於審判外之言詞陳述；扣押筆錄及扣押物品目錄表等
      ，係被告以外之人於審判外之書面陳述，均為傳聞證據。
      惟被告、檢察官就上開供述及書面陳述之證據能力，於本
      院審理程序時並不爭執其證據能力，且迄於言詞辯論終結
      前復未聲明異議，而本院審酌其等陳述作成時之情況，並
      無違法取證之瑕疵，亦認以之作為證據為適當，故依上開
      規定，證人乙○○、甲○○於審判外之陳述，扣押筆錄及
      扣押物品目錄表等，自具有證據能力。
（三）內政部警政署刑事警察局92年5 月19日刑鑑字第09200437
      62號槍彈鑑定書：
    1.按「被告以外之人於審判外之言詞或書面陳述，除法律有
      規定者外，不得作為證據」，刑事訴訟法第159 條第1 項
      固定有明文，然「鑑定之經過及其結果，應命鑑定人以言
      詞或『書面』報告」，同法第206 條第1 項亦規定甚明，
      是鑑定人以書面為鑑定報告提出於法院，依刑事訴訟法第
      159 條第1 項立法理由及同法第206 條第1 項規定，即具
      有證據能力。又法院或檢察官得囑託醫院、學校或其他相
      當之機關、團體為鑑定，或審查他人之鑑定，並準用第20
      3 條至第206 條之1 之規定，刑事訴訟法第208 條第1項
      亦定有明文。依此，檢察官對於偵查中之案件，認須實施
      鑑定者，固應就具體個案，選任鑑定人或囑託鑑定機關（
      團體）為之；但對於司法警察機關調查中之案件，或有量
      大或急迫之情形，為因應實務之現實需求，如檢察官針對
      該類案件之性質（例如：查扣之毒品必須檢驗其成份、對
      施用毒品之犯罪嫌疑人必須檢驗其體內有無毒品代謝反應
      、對於查扣之槍砲彈藥必須檢驗有無殺傷力、對違反野生
      動物保育法案件必須鑑定是否屬於保育類動物案件等），
      認為當然有鑑定之必要者，經參考法務部92年5 月20日法
      檢字第092080203 號函送之法務部「因應刑事訴訟法修正
      工作小組」研討之刑事訴訟法修正相關議題第21則之共識
      結論，以及臺灣高等法院於92年8 月1 日舉行之刑事訴訟
      法新制法律問題研討會第三則法律問題研討結果之多數說
      （載於司法院92年8 月印行「刑事訴訟法新制法律問題彙
      編」第15頁至第18頁），基於檢察一體原則，得由該管檢
      察長對於轄區內之案件，以事前概括選任鑑定人或囑託鑑
      定機關（團體）之方式，俾便轄區內之司法警察官、司法
      警察對於調查中之此類案件，得即時送請事前已選任之鑑
      定人或囑託之鑑定機關（團體）實施鑑定，該鑑定人或鑑
      定機關（團體）亦應視同受承辦檢察官所選任或囑託而執
      行鑑定業務，其等出具之書面鑑定報告應屬刑事訴訟法第
      206 條所定之傳聞例外，當具有證據能力（法務部92年9
      月1 日法檢字第0920035083號函可供參照）。
    2.從而，本件扣案槍、彈，經由查獲之警察單位依先前轄區
      檢察署檢察長事前概括選任槍彈鑑定機關即內政部警政署
      刑事警察局實施鑑定，該鑑定機關所出具之上開槍彈鑑定
      書即具有證據能力，而得為本案之證據。
（四）按除顯有不可信之情況外，從事業務之人於業務上或通常
      業務過程所須製作之紀錄文書、證明文書，得為證據。刑
      事訴訟法第159 條之4 第2 款定有明文。經查：本件協和
      醫院所出具診斷證明書1 份，係負責為被告診治傷勢之醫
      師依其所見製作之證明文書，雖屬被告以外之人於審判外
      之書面陳述，然因係從事業務之醫師於業務上所製作之證
      明文書，且查無顯不可信之情況，依刑事訴訟法第159 條
      之4 第2 款之規定，亦得採為認定本件犯罪事實所憑之證
      據（最高法院95年度台上字第1449號判決意旨參照）。
三、無罪之理由：
    訊據被告固供認甲○○曾於上開時間前往探視，嗣後甲○○
    並將帶來之皮包放在病床旁邊置物櫃，惟堅決否認有何寄藏
    槍枝犯行，辯稱：甲○○至病房內看伊後，對伊說要與朋友
    去台中，就把1 個皮包放在置物櫃，伊不知道裡面有什麼東
    西，直到警察來搜索查到後，伊才知道皮包裡有1 把槍等語
    。公訴人認被告寄藏槍枝犯行，無非以證人乙○○、甲○○
    之警詢、偵訊證述及上述扣案掌心雷手槍1 枝、現金21 萬8
    千元為據，惟查：
（一）依證人乙○○於警詢證述：「袁國順皮包內查獲現金21萬
      8 千元及掌心雷手槍1 枝、子彈5 顆也是袁國順所有。」
      等語（92年度偵字第1118號卷第25至第26頁）。其於偵訊
      時證稱：「（何時到協和醫院？）3 月13日晚上在台中與
      袁國順一起開他的車子過來的，當時車上就有黑色提包，
      沒有動它，袁國順拿另一個到病房的提包是裝槍彈……。
      」、「（槍是哪個皮包裡面拿到的？）是從放袁國順駕照
      的皮包裡拿到的。」等語（92年度偵字第1118號卷第69頁
      、93年度偵字第2570號卷第118 頁）。復於審理時證稱：
      「（甲○○來的時候有無拿什麼東西？）皮包。」、「（
      什麼樣的皮包？）手提皮包跟背包。」、「（有多大？）
      手提包長寬不曉得《證人用手比》，約比庭上電腦螢幕小
      一點，沒有那麼寬。背包比電腦螢幕稍微大一點。」、「
      （提示92偵1118號卷53頁，確認照片中黑色手提包是否甲○○放在病房的床頭櫃之手提包？）是啊。應該是啊。」
      、「（為何他來帶一個手提包、一個背包，走時只有帶走
      背包？）我不清楚，他說他一下就會回來了嘛。」、「（
      被告有無問甲○○手提包裡面有什麼東西？）沒有，他那
      時開完刀在床上已經躺平。」、「（警察來時在手提包查
      到什麼東西？）槍。」、「（警察查獲的包包，被告有無
      打開包包看過裡面的東西？）沒有，他根本爬不起來。」
      、「（從甲○○進入病房探視丙○○時，當時你就在現場
      ？一直到甲○○離開病房，你都在現場？）對。對啊。」
      、「（從甲○○進入病房到離開病房，甲○○有無跟丙○○談論到黑色手提包或是背包的事情？）這我不清楚。」
      、「（就你在場所看到或聽到的，他們有無談論到？）沒
      有。」等語（見本院卷第99頁以下）。由上可知，證人乙○○於警詢、偵訊乃至本院行交互詰問時均證稱上開槍枝
      係從甲○○所帶皮包內查獲，則有關此點，其前後證述並
      無出入，然關於被告是否知悉甲○○所帶皮包內藏有系爭
      槍枝，由證人乙○○之證詞尚無從證明。故依證人乙○○
      之證述，至多僅能證明該皮包有可能是甲○○所有，實無
      法認定被告知悉皮包內有掌心雷手槍1 枝並進而寄藏之犯
      行。
（二）又依證人劉文兆、徐李清（均為到場執行搜索之員警）於
      偵訊時均證述：「（甲○○的證件是在何處查獲《提示92
      年偵字第1118號卷第52、53、54頁照片》？）槍、證件、
      新臺幣是在一個黑色包包裡。而且這個包包是在放病房裡
      面的置物櫃。」、「（《提示92年偵字第1118號第54頁下
      方照片》請確認是否屬於病房裡查獲之皮包的內容物，還
      是有從車上查獲之物？）這張照片拍到的東西，全部都是
      從病房找到的東西。而且拍這張照片，是在病房，還沒到
      車上去找。」等語（見93年度偵字第2570號卷第106 、第
      107 頁）。是依其二人之證述，比對證人乙○○於警詢、
      偵訊乃至審理時之證詞，有關該皮包（內有掌心雷手槍1
      枝等物）在何處查獲、如何查獲之經過、皮包內查獲何物
      ，互核比對並無瑕疵，足認其等之證詞應堪採信。
（三）至於證人甲○○於警詢時證稱：「警方所查獲之改造掌心
      雷手槍1 枝、子彈5 顆及海洛因安非他命等毒品均係我朋
      友綽號叫小黨所有，並非我的。」、「於92年3 月14日9
      時許，我有看到小黨拿一只黑色之背包放置協和醫院613
      號病房內。」、「（小黨之年籍資料為何是否為警方所調
      閱口卡片供你指認之男子？）陳家裕……，就是警方調閱
      口卡片供我指認之男子沒有錯。」等語（92年度偵字第11
      21號卷第78頁以下）。復於偵訊時證稱：「（那你是否認
      識『小黨』？）有見過，但不認識。」、「之所以有『小
      黨』這綽號，及陳家裕這個姓名出現，是因為丙○○要推
      卸責任的。」、「（有無與『小黨』，所謂陳家裕，去協
      和醫院對丙○○探病？）沒有。」、「證件為何會跟槍放
      在同一個皮包，我不曉得，因為我不在場，而且我的證件
      是放在車內的中央扶手。」等語。（93年度偵字第2570號
      卷第72、第107 頁）。從而，觀之證人甲○○於警詢、偵
      訊之證述既先後不一、互有矛盾，又於警詢、數次偵訊均
      堅稱上開皮包、槍枝、現金21萬8 千元非其所有之情況下
      ，一般而言，此時其應急欲說明事件經過以證明己身清白
      ，然其卻於96年8 月8 日同署檢察官偵訊時、本院審理時
      ，均以刑事訴訟法第181 條為由拒絕以證人身分作證，而
      不願陳述事件經過（96年度偵續字第29號卷第17頁、本院
      卷第115 頁），顯見其證言實有瑕疵。且參照同署檢察官
      業於96年12月31日，以96年度偵字第2376號起訴甲○○持
      有本案上開具殺傷力掌心雷手槍罪嫌，已繫屬本院審理中
      ，此有起訴書1 份在卷可憑（本院卷第55至第58頁）。故
      觀諸以上證人甲○○有瑕疵之供述，證人乙○○、劉文兆
      、徐李清之證述及起訴書1 份在卷可憑之事證下，上開皮
      包、掌心雷手槍1 枝、現金21萬8 千元等物即有可能為甲○○所有，此外，依上述證人之證述，及查獲扣案物之地
      點等亦僅能證明上開槍枝係在被告病房內查獲，無法遽以
      認定被告有何寄藏槍枝之犯意及行為。
（四）又證人乙○○於審理時尚證稱：「（甲○○放黑色手提包
      在病房床頭之置物櫃對不對？這個置物櫃有無門或蓋子？
      ）對。好像沒有門，應該沒有蓋子，沒有前面的板子。」
      、「（有無其他有門或蓋子或放東西的地方？）有抽屜。
      」、「（有無有門或板子的櫃子？）我忘記了，有抽屜，
      好像有一個有板子的。」、「（是桌子的抽屜？什麼樣子
      的抽屜，請形容？）我們吃藥可以放藥的櫃子。有一個板
      子可以拉出來。」、「（是否比電腦螢幕大或小？）應該
      有電腦螢幕那麼大。」等語（本院卷第106 至第108 頁）
      。證人甲○○於偵訊時證稱：「（92年3 月之前，是何時
      認識丙○○？）朋友介紹認識的，以92年3 月來算，認識
      半年左右。」、「（認識後，平常是否有來往？）沒有。
      」、「（你跟丙○○是否很熟，為何去探病？）泛泛之交
      ，我只是純探病，包個紅包給他而已，沒有其他目的。」
      等語（93年度偵字第2570號卷第69、第72頁）。按槍砲彈
      藥刀械管制條例第7 條第4 項所規定之「寄藏」，係受人
      寄託代為藏匿、受人委託代為保管，而將物置於自己實力
      支配之下之意（最高法院74年台上字第3400號判例意旨參
      照）。又上揭槍枝、現金21萬8 千元苟真如檢察官所言係
      甲○○交予被告代為保管，則甲○○與被告間當有足夠之
      信任關係，否則甲○○自無將槍枝、現金21萬8 千元交予
      被告保管之理，然甲○○自述認識被告僅半年、交情屬泛
      泛之交下，殊難想像甲○○將上開槍枝寄藏予被告。且若
      被告確實知悉甲○○所留下之皮包內有具殺傷力槍枝，進
      而受託寄藏，衡諸常情，醫院之病房係供治療病人之用，
      醫護人員均不時進出以照護病人，絕非隱密之處所，被告
      應將該皮包、槍枝移出病房，以避免曝光或查緝，況且，
      被告病房內另有其他較隱避之抽屜可供藏置，避免遭人查
      悉，然據證人乙○○、劉文兆、徐李清所述，上開皮包放
      置於病房床頭旁無拉門之置物櫃，既無法上鎖，又極為顯
      眼，凡此，均與常理有悖。
（五）又公訴檢察官另以甲○○否認皮包及裡面槍枝、現金為其
      所有，所以本件查扣物有可能是被告的，即使不是被告的
      ，因為皮包內有槍彈、現金21萬8 千元，價值不斐，如果
      是甲○○帶去的，其離去時不可能不帶走，所以即使推斷
      是甲○○的，亦應該有告知被告皮包內有何物等語。經查
      ，本案扣案皮包內有甲○○證件，此點甲○○亦不否認，
      又有證人乙○○、承辦員警劉文兆、徐李清上述之證述可
      資證明。再查，扣案皮包內未有被告個人證件等相關證據
      ，可供證明上開皮包及裡面之槍枝、現金等為被告所有，
      檢察官亦未提出其他證據加以證明。況且，一般而言，若
      無特殊狀況，現金及個人證件大多放置於個人所有之皮包
      內，而非放置他人之皮包內，故甚難以甲○○否認上開皮
      包係其所有及皮包內現金價值不斐等論點，遽率爾推論被
      告知悉上開皮包內有具殺傷力手槍1 枝並進而寄藏之犯行
      。
（六）綜上所述，本件檢察官所舉之證據，尚不足證明被告知悉
      上開皮包內有具有殺傷力之手槍並進而寄藏之犯行。此外
      ，本院復查無其他積極之事證，足認被告確有未經許可寄
      藏可發射金屬或子彈具有殺傷力之手槍之犯行，揆諸上開
      條文及判例意旨，自應為無罪之諭知，以昭審慎。
據上論斷，應依刑事訴訟法第301 條第1 項，判決如主文。
本案經檢察官蕭慶賢到庭執行職務。
中    華    民    國    97    年     5    月     7    日
                  刑事第二庭  審判長法  官    吳炳桂
                                    法  官    楊清益
                                    法  官    魏宏安
以上正本證明與原本無異。
如不服本判決，應於判決送達後10日內向本院提出上訴狀（應抄
附繕本），其未敘述上訴理由者，應於上訴期間屆滿後20日內補
提理由書狀於本院，上訴於臺灣高等法院臺中分院。
                                    書記官    廖鳳美
中    華    民    國    97    年    5     月    8     日


司法院資訊處製作；財團法人民間司法改革基金會備份。
